臺灣高等法院刑事判決　　　　　　　　96年度上訴字第4193號
上　訴　人
即　自訴人　板橋律師公會
上　訴　人
即　自訴人　板橋律師公會籌備會
上　訴　人
即　自訴人　台北律師公會
上訴人即
自訴人兼
上三人代
表人　　　　Ｄ○○
被　　　告　申○○
被　　　告　黃○○
被　　　告　酉○○
被　　　告　Ｅ○○
被　　　告　癸○○
被　　　告　巳○○
被　　　告　卯○○
被　　　告　甲○○
被　　　告　Ｂ○○
被　　　告　乙○○
被　　　告　天○○
被　　　告　戊○○
被　　　告　玄○○
被　　　告　亥○○
被　　　告　庚○○
被　　　告　寅○○
被　　　告　Ｃ○○
被　　　告　宙○○
被　　　告　丙○○
被　　　告　辰○○
被　　　告　午○○
被　　　告　子○○
被　　　告　丑○○
被　　　告　戌○○
　　　　　　　　　　　號2樓
被　　　告　壬○○
被　　　告　未○○
被　　　告　Ａ○○
被　　　告　辛○○
被　　　告　己○○　58歲民.
被　　　告　丁○○
被　　　告　地○○
被　　　告　宇○○
上列上訴人因被告組織犯罪防制條例等案件，不服臺灣板橋地方
法院96年度自更字第2號，中華民國96年8月16日第一審判決，提
起上訴，本院判決如下：
    主  文
上訴駁回。
    理  由
壹、板橋律師公會、板橋律師公會籌備會、台北律師公會上訴部
    分：
一、按對於下級法院之判決得上訴於上級法院者，依法為檢察官
    、自訴人及被告等當事人為限，若非受裁判之人，自無提起
    上訴之餘地（最高法院37年上字第2091號判例意旨參照），
    又第二審法院認為上訴書狀未敘述理由或上訴不合法律上之
    程式或法律上不應准許者，應以判決駁回之，刑事訴訟法第
    三百六十七條定有明文。
二、經查：原審判決所載之自訴人，並無板橋律師公會、板橋律
    師公會籌備會、台北律師公會等部分，是原審判決並未就此
    部分裁判，則此三者對原審判決聲明上訴，揆諸首揭說明，
    此部分上訴，為法所不許，爰不經言詞辯論，駁回此部分上
    訴。
貳、Ｄ○○上訴部分：
一、上訴意旨略以：僅就得提起自訴部分提起自訴，對於不得提
    起自訴部分，僅係事實陳述之一部分，無意提起自訴，請將
    本案併入士林地院94自35號荒股及94重附民15號荒股等語。
二、原判決略以：自訴人Ｄ○○自訴被告等涉犯組織犯罪防制條
    例、瀆職、圖利、偽造文書、誣告、背信、業務侵占等罪嫌
    ，所引用之法條包括組織犯罪防制條例第四條、第九條，貪
    污治罪條例第四條第一項、第六條第一項、第十一條第一項
    、第十三條、第十四條及第十五條等，上開條文所保護之法
    益均為國家及社會法益，不得提起自訴。且依自訴人所載稱
    ：其於民國九十三年九月九日以最高票當選臺北律師公會理
    事、監事及全聯會代表，卻因被告等人以下列各種集團性、
    習常性及脅迫性、暴力性之犯罪手段，一方面偽造文書迫使
    自訴人Ｄ○○無法擔任前述職務，一方面虛構事實誣告自訴
    人Ｄ○○，又侵占臺北律師公會會員之款項挪用於政治賄賂
    ，藉以換取臺北縣市政府等機關成為被告申○○等人之客戶
    ，實屬白道組織犯罪等情，足認自訴人Ｄ○○所自訴之被告
    等偽造文書、誣告、背信、業務侵占等罪，均屬被告等違反
    組織犯罪防制條例及瀆職、圖利之部分犯行，且均較組織犯
    罪防制條例及瀆職、圖利之罪為輕，依法，自亦不得提起自
    訴。自訴人Ｄ○○雖主張：其自訴之本意係提起「得自訴」
    之罪，以及「不得提起自訴之罪比得自訴之罪為輕」之罪，
    惟觀諸其自訴之犯罪事實，其中得提起自訴之偽造文書、誣
    告、背信、業務侵占等罪，均較不得提起自訴之組織犯罪防
    制條例、圖利、瀆職等罪為輕，並無所謂「不得提起自訴之
    罪比得自訴之罪為輕」之情形，且自訴人Ｄ○○所指之被告
    等偽造文書、誣告、背信及業務侵占犯行，亦均屬其等違反
    組織犯罪條例、圖利、瀆職等犯行之一部，無從切割，要無
    所謂「得自訴」之罪可言。爰不經言詞辯論，諭知自訴不受
    理之判決等語。
三、經查：上訴意旨雖稱：僅就得提起自訴部分提起自訴等語，
    然所其所謂得自訴部分，究指何部分？則未明白指陳，已難
    認具體陳述上訴理由。且觀其自訴狀所載犯罪事實稱：二、
    台奸幫之組織犯罪行為一環之偽造文書（含業務登載不實、
    公務登載不實、使登務員登載不實）；三、台奸幫之組織犯
    罪行為一環之偽造文書及誣告罪；四、台奸幫之組織犯罪行
    為一環之貪污治罪條例（含背信、侵占及詐欺），貪瀆及行
    賄之高度行為吸收侵占及背信。據此，上訴人所主張者，依
    自訴狀所載，其全部事實是有裁判上一罪或吸收關係，亦即
    有全部、一部關係，從而，原審認無從切割，且不得提起自
    訴部分係較重之罪，而諭知不受理判決，即非無據，上訴人
    既已知悉原判決之理由，如認其所主張某一部分，係與其他
    部分無裁判上一罪或吸收關係或全部、一部之關係，而原審
    有所誤認，依修正後刑事訴訟法第三百六十一條：上訴應提
    出具體理由之規定，自應具體指陳，本院方得審究，而非籠
    統混稱：僅就得提起自訴部分提起自訴等語，是其上訴理由
    難認具體，顯與現行刑事訴訟制度採改良式當事人進行主義
    之精神，不相符合，何況，如前所述，原審認定是有依據，
    至於上訴意旨另請求將本案併於他案，或指摘原審所有承辦
    法官為組織犯罪份子，枉法瀆職包庇白道（即本案被告），
    或請求調閱其他卷宗作為本案上訴理由，或民事驗票及代表
    人之陳述等，均非合法上訴理由，是此部分上訴，即無理由
    ，爰不經言詞辯論，駁回上訴。
據上論斷，應依刑事訴訟法第367條，第368條，第372條，判決
如主文。
中　　華　　民　　國　　96　　年　　11　　月　　13　　日
　　　　　　　　　刑事第十八庭審判長法　官  溫耀源
        　　　　　　　　　　　　　  法　官  陳健順
        　　　　　　　　　　　　　  法　官  周政達
以上正本證明與原本無異。
如不服本判決，應於收受送達後十日內向本院提出上訴書狀，其
未敘述上訴之理由者並得於提起上訴後十日內向本院補提理由書
（均須按他造當事人之人數附繕本）。
                                    書記官  莊昭樹
中　　華　　民　　國　　96　　年　　11　　月　　13　　日
